臺灣臺中地方法院刑事判決　　　　　　　　　　　　九十二年度訴字第三五六號
　　公　訴　人　臺灣臺中地方法院檢察署檢察官
　　被　　　告　丙○○
　　選任辯護人　邱俊哲律師
右列被告因偽造有價證券等案件，經檢察官提起公訴（九十一年度偵字第一五七三號
），本院判決如左：
    主  文
丙○○意圖供行使之用，而偽造有價證券，累犯，處有期徒刑參年肆月。偽造發票日
為民國八十四年七月十三日，面額為新台幣二萬七千六百元，以己○○、戊○○為共
同發票人部分之本票壹紙、偽造如附表所示分期付款約定書、切結書及委託書上偽造
「己○○」、「戊○○」之署押及印文、偽造之「己○○」印章壹枚，均沒收。
    事  實
一、丙○○前曾於民國八十三年間因違反麻醉藥品管理條例案件，經本院於八十三年
    五月十九日以八十三年度易字第三００四號判處有期徒刑五月，並為臺灣高等法
    院臺中分院於八十三年九月三十日以八十三年度上易字第二一六０號撤銷原判決
    ，判處有期徒刑六月確定，而於八十三年十一月二十四日易科罰金執行完畢。猶
    不知悔改，明知其友人己○○及己○○之父親戊○○並未同意擔任機車分期付款
    買賣之保證人、委託人及本票之共同發票人，猶先於不詳時、地利用某一不知情
    之刻印店人員偽刻己○○之印章一枚，而基於意圖為自己不法所有、意圖供行使
    之用而偽造有價證券之犯意及行使偽造私文書之概括犯意，先委由某一不知情之
    成年女子在其位於臺中縣大里市○○路○段二六四號之住處佯裝係己○○本人，
    並表示同意擔任車輛分期付款買賣之保證人、委託人及本票之共同發票人，再於
    八十四年七月十三日，持前揭偽刻之己○○印章一枚及所持有之己○○國民身分
    證影本，至位在臺中市○區○○○路一段三九號之迎豐車業行（下稱車行），向
    車行負責人庚○○佯稱其欲購買車號ＪＱＷ－四四五號之機車一部，而其友人己○○及己○○之父親戊○○均已事先同意擔任車輛分期付款買賣之保證人、委託
    人及本票之共同發票人，並全權委其代為簽寫買賣相關之文書及本票等資料，而
    自行在分期付款約定書及切結書上之保證人欄內分別偽造如附表所示「己○○」
    之署押及印文，並在發票日為民國八十四年七月十三日、面額為新台幣（下同）
    二萬七千六百元之本票上共同發票人欄內偽造如附表所示之「己○○」、「戊○○」之署押及印文，以表示係己○○及戊○○本人同意擔任前揭車輛分期付款買
    賣之保證人及本票之共同發票人，而先後偽造前揭約定書、切結書之私文書及本
    票之有價證券，繼之旋即同時將前揭偽造約定書、切結書之私文書及該紙本票之
    有價證券交予庚○○以為行使，並交付機車頭期款一萬三千四百元以取信於庚○○，致庚○○陷於錯誤而與丙○○簽訂分期付款約定書，約定機車尾款二萬七千
    六百元得分三期給付，價金未完全付清前，機車所有權人仍為庚○○，並交付前
    揭機車予丙○○，足以生損害於己○○、戊○○及庚○○。其後因庚○○告以丙○○須另行補具前揭保證人之委託書，丙○○遂承前揭行使偽造私文書之概括犯
    意，於同年月十四日或十五日，在其前揭住處，以前揭己○○之印章一枚自行偽
    造如附表所示己○○之署押、印文及戊○○之署押在委託書各一紙之委託人欄內
    ，繼而持之交予庚○○以為行使該等私文書，足以生損害於己○○、戊○○及庚○○。嗣因丙○○取得前揭機車後即未繳付任何分期款項，且逃匿不知去向，並
    將機車遷移他處使用而無法尋獲，庚○○始知受騙。
二、案經庚○○訴由臺灣臺中地方法院檢察署檢察官偵查起訴。
    理  由
一、訊據被告丙○○固坦承伊有於前揭時、地，出具前揭文書及本票向庚○○以分期
    付款買賣之方式購買前揭機車一部，而己○○之父親戊○○未曾同意擔任前揭分
    期付款買賣之保證人及本票共同發票人，嗣後伊則未曾繳付該機車之任何分期款
    項，且未將該機車歸還予庚○○等情不諱；惟仍矢口否認有何偽造私文書、偽造
    有價證券及詐欺取財之犯行，辯稱：分期付款約定書、本票、切結書及委託書上
    己○○及戊○○之署押及印文均係己○○在伊前揭住處所為，己○○有同意擔任
    保證人及共同發票人，伊乃因事後經濟狀況不佳，且該部機車遭竊，始無力繳付
    分期款項，尚無不法所有之意圖云云。惟查：
（一）被告丙○○於警詢及偵查時固曾陳稱：「機車在購買大約兩、三個月後就遭竊
      ，我就與車行老闆商量可否打折，但因老闆不肯，就這樣我才沒再繼續支付餘
      款。」（詳見九十一年二月五日九十一年度偵字第一五七三號警詢筆錄第十九
      頁以下）、「機車應該被偷了，是買機車同年失竊，但我沒有報案。（問：為
      何不繳納分期付款？）家中經濟不好，但我有想要跟告訴人說請他分期付款讓
      我還錢。機車是我兒子騎出去失竊的，我不知道失竊情形。」等情（詳見九十
      一年四月二十五日九十一年度偵字第一五七三號偵訊筆錄第三十七頁以下）；
      惟於偵查及本院審理時另改稱：「機車丟掉了，時間在八十四年，當時有在繼
      中派出所報案，但我現在找不到報案單。」（詳見九十一年五月六日九十一年
      度偵字第一五七三號偵訊筆錄第四十四頁以下）、「機車掉的當天己○○真的
      跟我在一起，我們還一起去原子街派出所報案。」（詳見九十一年十月二十八
      日九十一年度偵字第一五七三號偵訊筆錄第六十八頁以下）、「機車付了自備
      款後，在八十四年年底在臺中市○○路車王汽車旅館失竊，那時距離買車時間
      約二、三個月，我有去報失竊，但時間太久我忘記在哪個派出所報案，我買了
      機車後，因為經濟狀況不好，房子被拍賣，所以繳了頭期款後就繳不出分期款
      ，我沒有告訴車行說車子丟掉了，也沒有去繳款。」等情，足見被告對於該部
      機車之失竊情形、失竊後有無報案，及有無向車行告以上情並要求協調繳款事
      宜等情，前後所述顯然不一致，已有可疑。又被告實未就該部機車失竊一節向
      警局報案，而查無報案紀錄等情，則有臺中市警察局第一分局九十二年二月七
      日中分一刑字第○九二○○一二三六二號函、臺中市警察局第二分局九十二年
      二月十三日中分二刑字第○九二○○一三八二八號函及車籍作業系統─查詢認
      可資料存卷足佐，是被告辯稱己○○當時仍與伊同住，且機車失竊時還一同去
      報案，伊乃因機車失竊，且事後經濟困難，始未繳納分期款項，並無不法意圖
      云云，顯屬可疑。
（二）次觀諸被告丙○○前於偵查時雖辯稱：「分期付款約定書及本票上面己○○姓
      名不是我簽名及蓋章的，確實是己○○住我家時，他在我家簽的。簽約當時己○○有在場。（問：己○○說他不知道本案，他也沒有簽下任何資料？）他說
      是我兒子偷簽的，但時間太久了，我也不知道是我或我兒子簽的。戊○○的名
      字確實不是我簽的。」等情（詳見九十一年十月二十一日九十一年度偵字第一
      五七三號偵訊筆錄第六十二頁以下）；惟於偵查時另曾陳稱：「（問：對己○○說他事先並不知道要替你作保有何意見？）當初她住我家時，確實有經過她
      同意。（問：己○○當時已經回埔里住？）她來來去去的，我機車掉的當天她
      也知道。（問：0000000號是你住處電話？）是。（問：戊○○有答應
      替你作保？）沒有。（問：既然他沒有同意作保，為何本票上面有戊○○簽發
      之本票？）是己○○自己幫我寫的。（問：本票及約定書上面己○○印章來源
      ？）不知道，不是我蓋章的。」（詳見九十一年十月二十八日九十一年度偵字
      第一五七三號偵訊筆錄第六十八頁以下）、「（問：己○○否認他同意當你的
      保證人，有何意見？）他確實有同意，當初己○○為了戒除毒品而住我家時，
      由他以左手簽下的。（問：你涉嫌偽造文書有何意見？）那都不是我寫的。」
      等情（詳見九十一年十一月二十八日九十一年度偵字第一五七三號偵訊筆錄第
      八十三頁以下），可見被告就前揭文書及本票上己○○及戊○○之署押及印文
      究係何人所為一節所陳，前後有所矛盾，而已顯露心虛之情，核屬可疑。至被
      告固於本院審理時另陳稱：「己○○有跟我一起去車行，她有答應要當保證人
      ，並在迎豐車行簽立契約，分期付款約定書、切結書、本票等是七月十三日我
      帶回去我中興路一段二六四號的家中在晚上填寫的，那時己○○住在我家裡，
      隔天才帶過去給機車行，切結書、契約書及本票都是一起寫的，本票上己○○
      及戊○○的名字都是己○○自己寫的，因為我不知道己○○父親的名字，己○○的印章是她自己蓋的，戊○○部分己○○只有簽名，沒有蓋章，切結書上「
      己○○」的簽名、蓋章都是己○○自己寫的，反正是她簽名部分都是她自己寫
      的，我的印章我自己蓋，她的印章她自己蓋。委託書是庚○○拿給我，我拿回
      去簽好又拿出來的，戊○○的指印應該也是己○○捺印的。」云云；然此不僅
      經證人己○○於偵查時否認伊曾在前揭文書及本票上簽寫自己或戊○○之署押
      並蓋用印文等情，復於本院審理時結證陳稱：「我曾住過被告位於中興路的房
      子幾個月，時間大約是八十三、八十四年間，但被告買機車時我人已經在埔里
      了，我不知道她買機車的事，本票、切結書及約定書上的簽名及印章都不是我
      所為，我父親戊○○的部分也不是我寫的。我只有帶國民身分證影本出來，在
      中興路與丙○○同住的時候也是使用影本。（問：契約上寫的日期是八十四年
      七月十三日，當時妳還住被告位於大里市的家？）沒有，當時我住在埔里。（
      問：最後住被告家是何時？）應該是我戶口遷出前的半年左右，因為我戶口原
      來在丙○○那邊。（問：分期付款契約書、本票、資料調查表上簽名是否妳用
      左手簽的？）不是。我平常是用右手，平常比較正式像要簽名就用右手，左手
      是平常閒暇時用左手練習寫字。（問：妳在文件上簽名習慣用左手嗎？）我是
      用右手。（問：後來為何會搬回埔里？）因那時我回去埔里很久了，小孩要讀
      書方便，我會搬回去埔里是因我沒有工作。我可以確定我七月十三日以前及之
      後都住在埔里北環路那邊。（問：到底何時搬回埔里的？）我八十四年以前就
      回去了。（問：八十四年幾月回去的？）不能確定，八十四年我就在埔里了。
      （問：八十四年三月三日你都還遷戶籍去大里？提示戶籍謄本）我記不得了。
      （問：是否還能確定八十四年七月十三日已經搬離開丙○○家了？）我離開丙○○家，就是七月十三日我已經不在大里，我在埔里。（問：如何能夠確定？
      ）因為這件不是我簽的，我能確定。」等語在卷，且證人庚○○於警詢、偵查
      及本院審理時亦證稱：「當時丙○○有出示己○○之委託書，當時他沒有在場
      ，但我有先以電話確認。（問：己○○名字是何人簽的？）丙○○，印章是丙○○帶來的。（問：偵訊時你說簽約當時己○○沒有在場？）是。我有以電話
      確認己○○身份，而己○○說他的證件確實有交給丙○○去買機車。（問：契
      約及本票上面戊○○名字也是簽約當時由丙○○簽的？）是。」（詳見九十一
      年十月二十一日九十一年度偵字第一五七三號偵訊筆錄第六十一頁以下）、「
      （問：資料調查表內容是何人所寫的？）是我寫的。（問：簽約當時己○○有
      到場？）沒有。」（詳見九十一年十月二十八日九十一年度偵字第一五七三號
      偵訊筆錄第六十七頁以下）、「（問：之前二次偵訊你都說己○○名字是丙○○簽的？）是。」（詳見九十一年十一月二十八日九十一年度偵字第一五七三
      號偵訊筆錄第八十三頁）、「八十四年七月十三日當天被告有拿己○○的身分
      證及印章過來，我自己有留存影本，但忘記她拿的是否是身分證正本，被告有
      提出己○○的委託書，是買機車當時交給我的。（問：本案分期付款約定書、
      本票是在何處簽名？）記憶中是丙○○拿己○○的身分證、印章過來，我有打
      電話去丙○○家中詢問過己○○，二支電話及時間我都有記載。（問：約定書
      、本票是在你的營業處簽的？）記憶中是在車行簽的。（問：當時丙○○有人
      跟她同行嗎？）記憶中只有她一個。（問：資料調查表是何時在哪裡填寫的？
      ）一般都是在當天。但這個筆跡不一樣，因為時間已經很久了，事後不曉得有
      沒有補，但是原則上都是同時完成。（問：本案的約定書、本票上己○○的簽
      名是在現場做的嗎？）原則上我們都是在當時完成。（問：本案資料調查表三
      個申購人、保證人筆跡都不同，請問是否都是當時完成的？）筆跡不一樣我就
      不敢確定，可能是補簽還是怎樣。（問：保證人己○○這一欄有二種筆跡，可
      否解釋？）筆跡是不一樣，但很確定的是己○○的身分證、印章是有帶過來。
      （問：本案提出告訴之前是否有見過己○○本人？）從來沒有。（問：你在法
      院開庭時有庭呈委託書，這委託書何人給你的？）丙○○，我只有跟丙○○接
      觸。（問：你說當時丙○○有帶己○○身分證、印章，印章是當時蓋的？）應
      該是，有帶去應該都有蓋。（問：既然在當時有蓋己○○的章，簽名是否是當
      時做的？）因時間很久了，如果筆跡一樣我就很肯定，但筆跡我看不同。己○○之身分證、印章先帶過來，然後我們求證，求證後一、二天丙○○再把委託
      書帶過來。（問：切結書、分期付款約定書、本票是否有讓丙○○帶離開你們
      車行，再由她提出交給你們車行的情形？）一般來講字跡一樣一定是同時在裡
      面簽，如果字跡不一樣就不敢肯定。求證沒有問題時，我們會詳細跟他講你跟
      你的家長都要出委託書，並且我們會請丙○○將委託書帶回去給他們簽，約定
      書、切結書、本票部分如果沒有問題，由丙○○在現場（車行）代簽，我現在
      看本件的筆跡不同，我就不敢確定，我跟己○○電話印證時，我有問己○○妳
      要自己來簽還是由丙○○代簽，這種我一定會跟她講的很清楚是由妳簽還是丙○○幫妳簽，如果是丙○○幫妳簽，妳還是要委託書。」等情詳實，自堪認被
      告丙○○辯稱伊不知己○○之印章何來，又本票、切結書及約定書上己○○之
      印文及己○○、戊○○之署押均非伊在車行所為等上情，顯屬矯飾卸責之詞，
      不足採信。
（三）另查，本票上戊○○部分僅有簽名，並無蓋用印文，而己○○部分除簽名外，
      尚有蓋用印文，另委託書上戊○○部分除簽名外，並有捺按指印，而己○○部
      分則有簽名及蓋用印文等情，亦有本票及委託書可資比對，足見被告因確曾持
      己○○之印章一枚至車行，始得以代為簽寫己○○之姓名並蓋用印章，而戊○○部分則因未事先備妥而攜帶印章，且不得在車行直接捺按自己之指印，始未
      為之。況查，切結書、分期付款約定書、本票及委託書上「己○○」簽名之字
      跡與被告之字跡相似，然與己○○之字跡則不同等情，既有法務部調查局九十
      二年十二月四日鑑定通知書存卷可參，則堪認告訴人庚○○陳稱切結書、分期
      付款約定書及本票部分，乃係伊以電話向委託人己○○詢問後，經己○○同意
      而授權被告代為簽寫者，前揭文書及本票均係被告自行在車行所為等語，始與
      事實相符，而被告丙○○辯稱該等文書及有價證券上己○○、戊○○之署押及
      印文，均係己○○以左手所為云云，無足採信。
（四）至被告固引己○○於警詢時陳稱：「我於八十四年八月十五日，因朋友丙○○
      以分期付款方式向迎豐車業行購買一部重機車ＪＱＷ─四四五號，我因受託擔
      任丙○○購車時的保證人，因丙○○未繼續支付應繳納之分期款而遭該迎豐車
      業行告我詐欺。（問：當時丙○○購得該重機車ＪＱＷ─四四五號總價為多少
      ？）該部重機車ＪＱＷ─四四五號為四萬一千元整。」等情為據，辯稱己○○
      縱未親自簽寫前揭文書及本票，然亦曾表示同意擔任保證人及發票人云云；惟
      證人己○○於司法警察調查中所為之陳述，既屬被告以外之人於審判外之言詞
      陳述，依刑事訴訟法第一百五十九條第一項，除法律有規定者外，原則上不具
      證據能力，而證人己○○於司法警察調查中所為之陳述（詳見九十一年度偵字
      第一五七三號卷第二十二頁）與審判中證述：「（問：當時妳為什麼回答警方
      妳受託擔任丙○○購車時的保證人，當時有無這樣講？）當時他們在打資料時
      我沒有發言，丙○○代我回答，當時她在場。（問：妳的意思是妳沒有說這句
      話？）問的時候都是她幫我回答的，她說事情她會處理。」等情（詳見本院卷
      第一百二十六頁以下）確實有所不符，則證人己○○於司法警察調查時所為之
      陳述是否具有證據能力，而是否顯然較具可信性，且與事實相符，已非無疑。
      況且，證人即負責製作己○○警詢筆錄之員警丁○○於本院審理時乃陳稱：「
      己○○及丙○○之筆錄均係我訊問與製作的。（問：當時製作筆錄時，己○○
      跟丙○○是否都在場，她們怎麼來的？）我先問己○○，一個在旁邊，事後問
      完她們有在講有沒有問題，要不要和解等，我是知道她們在談和解問題。（問
      ：當天為何先製作己○○的筆錄？）因為她好像比較早來，我就先問她。（問
      ：你在製作己○○筆錄時，被告丙○○是否都有在旁邊？）對。（問：己○○
      回答你問話時，丙○○在旁邊是否有幫腔？）不記得了。（問：己○○在回答
      你問話時，她對問題是很快回答，還是有不清楚回想的時候？）好像是購買日
      期及有關金額部分不太確定外，其他好像都很清楚。（問：己○○在回答你說
      迎豐車業行何事告你詐欺，她回答說她受託擔任丙○○購車時之保證人，她在
      回答你這句話當時的情況你是否回想一下？）那時她是以台語回答說：「我就
      當她的保證人」。（問：當時丙○○在旁邊有無說什麼？）時間有點久，沒有
      什麼印象，說這句話時我不曉得，是之後她有跟己○○講說尾款部分她會還掉
      ，其他的記不太起來。（問：是因為被告丙○○跟己○○說她會把尾款還掉，
      己○○才講她是擔任保證人嗎？）這我就不清楚了，因為她們來要做筆錄時她
      們就說她們有認識。」等情在卷，可見證人丁○○就伊為己○○製作警詢筆錄
      時，被告曾否代答問題一節，已不復記憶，自非可遽此認定尚無證人己○○所
      言前揭情事。另以證人丁○○雖證稱己○○對於購買該部機車之時間及金額不
      甚明暸等情，然依警詢筆錄所載，可見己○○係自行供陳確切之購車時間及金
      額等事項，則益見證人己○○陳稱警詢筆錄所載上情，係被告丙○○在旁所陳
      ，並非伊所為之供述等語，核非無據。況且，依證人己○○於警詢時陳稱：「
      （問：現在該重機車ＪＱＷ─四四五號是何人在使用？）丙○○稱已於購買後
      沒多久就遭竊了。（問：丙○○總共欠迎豐車業行多少錢是否知道？）不曉得
      。（問：該公司是否有通知你繳款？）之前都沒有通知我繳款，直到最近幾天
      才收到該迎豐車業行的存證信函，要我繳納七萬二千多元的帳款。（問：你當
      時是否知道丙○○未依約繳款？）不知道。（問：你為何擔任丙○○的保證人
      後又搬離該住居所？是否要惡意逃避？）我當時是來臺中工作暫住丙○○他家
      ，沒有工作之後就回南投埔里住處居住，我不知道這件事情，直到警方通知才
      知道。」等語（詳見九十一年一月五日九十一年度偵字第一五七三號警詢筆錄
      第二十二頁以下），足認證人己○○於警詢時即供陳伊對於丙○○購買該部機
      車及事後有無遭竊等情全然不知，基此，自不得徒據前揭筆錄所載認定證人己○○事後於偵查及本院審理時所陳上情即不足採。
（五）另被告雖以證人庚○○於警詢時陳稱：「（問：你在場有以電話向己○○聯絡
      求證？）是。我以0000000打到0000000號，那是己○○的電話
      ，我資料有做紀錄。（問：己○○說你跟丙○○簽約當時，他是住在埔里，而
      他並未接到你的查詢電話？）我是打大里的電話，因為丙○○說當時己○○跟
      他住在一起。」等語，有資料調查表、中華電信股份有限公司行動電話業務租
  用申請書及客戶歷史資料查詢在卷可參，而辯稱證人己○○曾向庚○○表示同
      意擔任保證人、委託人及發票人云云；惟此既為證人己○○所否認，並證稱伊
      該時已未居住於被告之前揭住處，且未曾接獲庚○○之查詢電話等語在卷，而
      證人庚○○於本院審理時亦陳稱：「（問：你有打電話去丙○○家，你確信跟
      你講話的人就是己○○？）不能確定。（問：為何不能確定？）只能用問的，
      因為之前跟丙○○有分期辦過一件，是她兒子買，由她當保證人，所以我們對
      她信任。（問：你如何查詢這個人是否是己○○？）一般程序我們是拿他的身
      分證正本然後反問他出生年月日、地址及他的父母親，因為一般人問他的父母
      親都不曉得，所以我們會直接問他父母親名字。（問：這件你打電話給己○○
      時他有無任何反對的表示？）沒有，她同意。（問：你有無確實告訴她保證什
      麼東西及為何人保證？）一般來講我們求證時都會詳細講什麼人買什麼東西，
      分幾期，如果沒有付會向你求償等語。委託書是丙○○事後給我們的，如果有
      求證的話我們都這樣，也是丙○○拿到車行給我們的，丙○○家我從來沒有去
      過。（問：是否能回想當時你向己○○電話印證時，電話中己○○的聲音是否
      跟今日到庭的證人己○○聲調相同？）不能確定，太久了。」等語詳實，可見
      告訴人庚○○未曾親見己○○本人，且無法確定對話者確係己○○本人無誤，
      自無從據此認定告訴人庚○○透過電話查詢之人確係證人己○○，而證人己○○確曾同意擔任本件保證人及發票人。再者，另依證人庚○○陳稱被告曾持己○○之國民身分證至車行，且前即曾向伊購買過機車等語，佐以國民身分證欄
      上均有載明年籍資料及父母姓名等資料，則可見被告自得依己○○之國民身分
      證而查悉證人庚○○慣於查詢之前揭資料，並事先委由他人在家中接聽電話並
      代為應答。綜上，堪認被告確係自行前往車行，而向庚○○告以業得己○○及
      戊○○之授權，並在車行自行簽寫己○○及戊○○之署押，且係事先委由不知
      情之某一成年女子在其住處佯裝係己○○本人而同意擔任本件買賣之保證人及
      發票人，至為卓明。
（六）又證人己○○於本院審理時陳稱：「（問：八十四年搬回埔里時，妳搬到何處
      ？）南投縣埔里鎮北環一巷十九號。（問：妳何時搬到中心路十六之五號？）
      應該是九十年或九十一年的十二月二十八日。（問：九十年四月時妳的戶籍就
      在中心路？）那我確定是八十九年十二月二十八日搬進去中心路，但戶口到九
      十年四月才遷。」等語，亦有戶籍資料附卷足參，可見己○○確有先行搬移處
      所，始遷移戶籍之情，且此乃合於常情，自不足依戶籍遷移紀錄認定己○○確
      實搬遷之時間，先予敘明。另查，依證人乙○○於本院審理時陳稱：「八十四
      年國曆十一月份時認識丙○○，（問：在妳認識丙○○以來，是否有見過她與
      在庭的己○○同時出現的場合？）沒有，我只是從丙○○口中得知她與一個朋
      友叫己○○住在一起，住在大里市○○路○段的遠見大樓。（問：那是什麼時
      候？）我認識她時，即八十四年底。（問：那時妳有去過丙○○的住處嗎？）
      沒有。（問：後來妳有無去過丙○○住的地方？）有，第一次去應該是認識丙○○後約二個月，是八十五年元月底，我知道己○○已經搬走我才去她家的。
      （問：妳有無在丙○○的廟裡遇見過己○○？）沒有。」等語，僅足認證人乙○○曾聽聞丙○○與己○○共同居住一節，並非親自見聞前揭情事，當非可徒
      憑證人乙○○所言，遽認己○○於八十四年底時仍與丙○○同居，且有同意擔
      任保證人之可能，甚而認定證人己○○證稱伊於八十四年七月十三日前業已搬
      離丙○○之住處等情，顯有瑕疵。
（七）再者，證人甲○○固於本院審理時證稱：「（問：那時己○○跟丙○○有無住
      在一起？）應該是有，很多人都說她們搞同性戀都住在一起，我也不曉得。（
      問：妳看到丙○○跟己○○同住有幾次？）因為我只去過二次，每次去她都在
      那裡。時間是八十四年農曆六月十九日，另一次是八十四年國曆的十月份，確
      切日期我不記得。（問：妳怎麼能確定這二次己○○都有跟丙○○住在一起？
      ）因為我去她都在裡面走來走去，晃來晃去。」等情；然而，證人己○○於本
      院審理時既陳稱：「（問：在庭的甲○○有無去過妳跟丙○○一起住的地方？
      ）應該有。（問：在妳搬離丙○○住處前，在庭的甲○○最後一次去妳們同住
      的地方是妳搬走之前多久？）應該距離有一、二年左右，因為甲○○很少主動
      找丙○○，都是丙○○找甲○○，甲○○很少到丙○○家。（問：據本院向埔
      里鎮戶政事務所調取妳的戶籍資料，妳原住埔里鎮○○路○段一九七號，於八
      十四年三月三日遷至大里市○○路○段二六四號六樓，再於八十四年十一月十
      六日遷至埔里鎮北環一巷十九號，妳確認看看是否是這樣的遷徙紀錄？）對。
      （問：妳到底是何時搬離丙○○大里市○○路○段二六四號六樓住處的？）在
      丙○○購買那部機車時我就已經搬離丙○○住處，只是我戶籍沒有遷，還寄在
      那邊，正確搬離時間太久了我已經記不清楚。（問：後來為何離開丙○○住處
      了，還不將戶籍一併遷走？）應該沒有積極然後就先放著，就是沒有積極辦這
      件事。（問：妳把戶籍遷至丙○○大里住處以後，多久搬離丙○○住處的？）
      差不多三個多月左右，我人就沒有在那邊住了。」等語在卷，且證人甲○○於
      本院審理時亦證稱：「（問：妳知道己○○是從什麼時候開始跟丙○○一起住
      ？）我不清楚。（問：後來妳知不知道己○○搬離開丙○○住的地方？）我不
      知道。（問：妳是否有聽丙○○提過說她買一部機車，請己○○做連帶保證人
      的事情？）這我不知道。」等情詳實，則證人甲○○所言是否屬實，已非無疑
      義，況且被告丙○○亦陳稱該等期間己○○均來來去去等語，可徵證人甲○○
      證稱八十四年十月間己○○仍與被告同居前揭住處云云，顯為個人推測之詞，
      依刑事訴訟法第一百六十條規定，不得做為證據，而縱使證人甲○○確於該期
      間在被告住處二度見過己○○無訛，亦不足據此認定己○○該時仍與被告同居
      該處，甚且同意擔任購買前揭機車之保證人及發票人。
（八）再者，依證人聲寶公司之職員辛○○於本院審理時證稱：「丙○○有跟我們購
      買分期付款的產品。就我的印象裡面，己○○是有擔任過保證人。（問：既然
      以前是丙○○當買受人，為何這次是丙○○當保證人，己○○當買受人？）因
      為丙○○在公司裡面信用不是很好，我建議他們用己○○名義購買，這樣公司
      比較能夠接受，購買時間是八十三年十一月買冰箱，八十四年一月買錄放影機
      。分期款項是我到丙○○位在大里中興路一段二六四號六樓住處去跟丙○○收
      的。己○○有自己簽名同意購買。（問：你到丙○○家收分期款，最後一期收
      到什麼時候？）依推算根據我收款的單子應該是八十四年七、八月左右。（問
      ：你去收款時，有無見過己○○？）幾乎她都會在。（問：你手頭上的購買電
      器產品，最後一期款是誰付給你的？）收款大部分都跟丙○○收，偶而丙○○
      不在的話，己○○就會拿給我，她說是丙○○要她轉交。八十四年時我們繳款
      方式有劃撥或拿到我們店裡面去繳，客戶如果沒有去繳，我們就要自己去收。
      丙○○部分幾乎都是我自己親自去收。我每個月至少都會去一次以上，因為她
      繳款情形不怎麼好。（問：跟己○○最後一次見面是何時？）八十四年間在大
      里中興路還有遇到她。（問：之後還有碰過面嗎？）沒有。」等語，既為證人
      己○○所是認，並證述：「（問：妳有無向聲寶公司購買錄音機、電視機而由
      被告幫妳作保？）那是因為丙○○在聲寶公司購買太多項東西，要找個人頭幫
      她購買。（問：當時向聲寶公司購買家電，形式上是否妳出面購買，被告當妳
      連帶保證人？）是這樣沒錯，丙○○當時說尾款她要負責，事後她沒有付尾款
      ，公司找到我的時候，是我幫她處理的。好像是錄放影機。（問：公司送貨到
      何處？）丙○○家。（問：錄放影機何人使用？）當時我住丙○○家，所以她
      有用，我也有用到。」、「（問：針對債權憑證部分，妳當時被強制執行妳知
      道嗎？）我不知道。（提示聲寶公司繳款通知單及收據影本，問：妳當時是否
      是購買名義人向聲寶公司購買家電？）當時我應該有用我自己的名義購買家電
      產品，可是錢都跟我收走了，我搬到埔里中興路時就有收到聲寶公司催討的帳
      單，我錢已經匯去還他們，那時是聲寶公司臺北的人來收的，我收據還在。大
      約是九十年左右，（問：後來妳九十年被催討後，妳有無去找丙○○？）那時
      我已經在霧峰分局跟丙○○碰過面了，開偵查庭第一庭的時候我有跟丙○○說
      。」等情詳實，復有聲寶股份有限公司附條件買賣收款通知書、收據、民事陳
      報狀、債權憑證及不良分期貸款移送單存卷足稽，堪認屬實；惟證人辛○○所
      言上情，既僅足認定己○○確曾於被告購買家電時，同意以自己名義擔任買受
      人，尚不足證明八十四年七、八月間，己○○仍與被告同居前揭處所，自亦不
      足據此認定己○○其後另曾同意擔任本件之保證人及發票人。蓋因倘若證人己○○僅係不願為被告承擔前揭債務，始否認伊曾同意擔任本件保證人及發票人
      一節，何以於聲寶公司向伊追討前揭購買家電之債款時不拒絕清償，且自始即
      供陳伊確曾擔任前揭買受人等情，是益徵證人己○○所言前揭情詞，並無不實
      ，而本件之文書及本票確非己○○親自所為，且己○○未曾同意擔任保證人而
      授權被告代為簽寫前揭署押無疑。準此，被告丙○○辯稱己○○有同意當保證
      人，伊並無偽造己○○、戊○○之署押及印文云云，顯與事實有間而難信為實
      。末者，被告明知己○○及戊○○並未同意擔任保證人、委託人及發票人，竟
      在分期付款約定書、切結書及委託書上偽簽己○○及戊○○之署押並盜蓋己○○之印章，進而意圖供行使之用，在總金額二萬七千六百元之本票上發票人欄
      下偽簽己○○及己○○之父戊○○之署押，盜蓋己○○之印章，以己○○、戊○○為共同發票人，並交付於庚○○，使告訴人庚○○陷於錯誤，進而交付機
      車予被告，嗣即未曾繳付任何分期款項，當足認被告於買賣之初即無繳付分期
      款項之意，而有不法所有之意圖甚明，是以可證被告前揭所辯，要屬臨訟卸責
      之詞，委無可取。本件事證明確，被告之犯行，洵堪認定。
二、被告丙○○佯以己○○及戊○○均已事先同意擔任車輛分期付款買賣之保證人、
    委託人及本票之共同發票人，並全權委其代為簽寫買賣相關之文書及本票等資料
    ，而自行在分期付款約定書及切結書上之保證人欄內分別偽造如附表所示「己○○」之署押及印文，並在發票日為民國八十四年七月十三日、面額為二萬七千六
    百元之本票上共同發票人欄內偽造如附表所示之「己○○」、「戊○○」之署押
    及印文，以表示係己○○及戊○○本人同意擔任前揭車輛分期付款買賣之保證人
    及本票之共同發票人，而先後偽造前揭約定書、切結書之私文書及本票之有價證
    券，繼之旋即同時將前揭偽造約定書、切結書之私文書及該紙本票之有價證券交
    予庚○○以為行使，並以前揭己○○之印章一枚自行偽造如附表所示己○○之署
    押、印文及戊○○之署押在委託書各一紙之委託人欄內，繼而持之交予庚○○以
    為行使該等私文書，自足以生損害於己○○、戊○○及庚○○。核被告丙○○所
    為，係犯刑法第二百零一條第一項偽造有價證券罪（偽造之本票部分）、同法第
    二百十六條、第二百十條行使偽造私文書罪（行使偽造之分期付款契約書、切結
    書及委託書部分）及同法第三百三十九條第一項詐欺取財罪（以前開偽造之資料
    偽造己○○、戊○○為其保證人及發票人，致庚○○陷於錯誤而交付機車部分）
    。被告為偽造私文書及偽造有價證券而偽造「己○○」之印章一枚，並分別於約
    定書、切結書、委託書及本票上偽造如附表所示「己○○」及「戊○○」之署押
    及印文，其偽造印章、署押及印文之行為，應分別為偽造私文書及偽造有價證券
    之部分及階段行為，均不另論罪。又被告偽造前揭約定書、切結書及委託書後，
    復持以行使，其偽造之低度行為，應為行使之高度行為所吸收，不另論罪；另被
    告偽造上開本票後，持以行使，其行使行為吸收於偽造行為之中，亦不另論罪。
    又按行使偽造有價證券，以取得票面價值之對價，固不另論詐欺罪，但本件係以
    偽造有價證券本票一張供作分期付款購買機車之擔保，非取得票面價值之借款，
    業據被告於本院審理時供明在卷，復有告訴人庚○○於本院審理時證稱詳實，則
    被告前揭詐欺犯行應係偽造有價證券以外之另一行為（參見最高法院六十二年二
    月二十日六十二年度第一次刑庭庭長會議決定），附此敘明。又被告利用某一不
    知情之刻印店成年人偽刻「己○○」之印章一枚，為間接正犯。被告所為前開二
    次行使偽造私文書之行為，時間緊接，犯罪構成要件復相同，顯係基於概括之犯
    意為之，為連續犯，爰依刑法第五十六條之規定以一罪論，並加重其刑。被告所
    犯刑法第二百零一條第一項偽造有價證券罪、連續犯第二百十六條、第二百十條
    行使偽造私文書罪及第三百三十九條第一項詐欺取財罪三罪間，有方法、結果之
    牽連關係，應從一重之刑法第二百零一條第一項偽造有價證券罪處斷。公訴人雖
    未就被告所為偽造切結書及委託書部分之犯行起訴，惟此部分與已起訴論罪之詐
    欺取財及偽造私文書部分之犯罪事實，既具有牽連犯及連續犯之裁判上一罪關係
    ，本院自得併予審理，附此敘明。被告前曾因違反麻醉藥品管理條例案件，經本
    院於八十三年五月十九日以八十三年度易字第三００四號判處有期徒刑五月，並
    為臺灣高等法院臺中分院於八十三年九月三十日以八十三年度上易字第二一六０
    號撤銷原判決，判處有期徒刑六月確定，而於八十三年十一月二十四日易科罰金
    執行完畢，此有臺灣臺中地方法院檢察署刑案資料查註紀錄表及臺灣高等法院被
    告全國前案紀錄表在卷可按，其於有期徒刑執行完畢五年內再犯本件有期徒刑以
    上之罪，為累犯，應依刑法第四十七條規定加重其刑。爰審酌被告之素行不良、
    其犯罪之動機、手段及目的、告訴人所受損害之金額，又被告事後業與告訴人庚○○達成和解，有和解書存卷可佐，惟被告犯罪後仍矯飾犯行，犯罪後態度不佳
    等一切情狀，量處如主文所示之刑，以示懲儆。偽造發票日為民國八十四年七月
    十三日，面額為新台幣二萬七千六百元，以己○○、戊○○為共同發票人部分之
    本票一紙，係偽造之有價證券，應依刑法第二百零五條規定諭知沒收。至本票上
    偽造如附表所示「己○○」之署押、印文及「戊○○」之署押，因該本票已沒收
    ，爰不另為沒收之諭知，併此敘明。至被告偽造之「己○○」印章一枚，雖未扣
    案，然既無證據證明業已滅失，且係偽造之印章，依刑法第二百十九條之規定，
    自應宣告沒收。又被告偽造己○○、戊○○為保證人及委託人之分期付款約定書
    、切結書及委託書雖已交予庚○○持有，非為被告所有，然其上分別偽造如附表
    所示「己○○」之署押、印文及「戊○○」之署押，則分屬偽造之署押及印文，
    亦應依刑法第二百十九條規定宣告沒收。
據上論斷，應依刑事訴訟法第二百九十九條第一項前段，刑法第二百零一條第一項、
第二百十六條、第二百十條、第三百三十九條第一項、第五十五條、第四十七條、第
二百零五條、第二百十九條，罰金罰鍰提高標準條例第一條前段，判決如主文。
中      華      民      國    九十三      年     六     月    十八      日
              臺灣臺中地方法院刑事第二庭
                                審判長法  官  張  智  雄
                                      法  官  莊  嘉  蕙
                                      法  官  許  惠  瑜
右正本證明與原本無異。
如不服本判決，應於判決送達後十日內向本院提出上訴狀，上訴於臺灣高等法院臺中
分院（須附繕本）。
                                      書記官
中      華      民      國    九十三      年     六     月    二十三    日
附錄本判決論罪科刑之法條：
刑法第二百零一條第一項
意圖供行使之用，而偽造、變造公債票、公司股票或其他有價證券者，處三年以上十
年以下有期徒刑，得併三千元以下罰金。
刑法第二百十條
偽造、變造私文書，足以生損害於公眾或他人者，處五年以下有期徒刑。
刑法第二百十六條
行使第二百十條至第二百十五條之文書者，依偽造、變造文書或登載不實事項或使登
載不實事項之規定處斷。
刑法第三百三十九條第一項
意圖為自己或第三人不法之所有，以詐術使人將本人或第三人之物交付者，處五年以
下有期徒刑、拘役或科或併科一千元以下罰金。
附表：
編號、私文書或有價證券            偽造之署押及印文
一、切結書一紙（私文書）          己○○之署押一枚及印文一枚
二、分期付款約定書一紙（私文書）  己○○之署押一枚及印文三枚
三、委託書各一紙（私文書）        己○○之署押一枚及印文一枚
                                  戊○○之署押二枚（含簽名及指印各一枚）
四、本票一紙（有價證券）          己○○之署押一枚及印文一枚
                                  戊○○之署押一枚
